【裁判字號】    92,聲再,171
【裁判日期】    921219
【裁判案由】    聲請再審
【裁判全文】
臺灣高等法院高雄分院刑事裁定                    九十二年度聲再字第一七一號
    再審聲請人  己○○
    即  自訴人
    受 判決 人  乙○○
    即  被  告
                癸○○
                丙○○
                戊○○
                甲○○
                庚○○
                辛○○
                子○○
                壬○○
                丁○○
右聲請人因被告等誣告等案件，對於本院九十二年度上訴字第一六三三號、中華民國
九十二年十月三十日確定判決（臺灣高雄地方法院九十二年度自字第五八二號，聲請
再審，本院裁定如左：
      主  文
再審之聲請駁回。
      理  由
一、按為受判決人之不利益聲請再審，得由檢察官及自訴人為之。但自訴人聲請再審
    者，以有第四百二十二條第一款規定之情形為限，刑事訴訟法第四百二十八條第
    一項定有明文。而第四百二十二條「第一款」係規定：「有第四百二十條第一款
    （證物已證明其為偽造或變造者）、第二款（證言、鑑定或通譯已證明為虛偽者
    ）、第四款（原判決所憑之通常法院或特別法院之裁判已經確定裁判變更者）或
    第五款（參與原判決或前審判決前所行調查之法官或參與偵查或起訴之檢察官，
    因該案件犯職務上之罪已經證明者，或因該案件之違法失職已懲戒處分，足以影
    響原判決者）之情者」。
二、本件聲請人聲請意旨略以：
１、依刑事訴訟法第四百二十二條「第二款」：受無罪或輕相當之刑之判決，而於訴
    訟上或訴訟外自白或發見確實之新證據，足認其有應受有罪重刑之判決之犯罪事
    實者，聲請再審。所發見確實之新證據有下列幾項：（１）、歡喜成家住戶規約
    第二十九條、第三十條分別載明會議召集之方式，及決議方式，然被告等於九十
    一年六月十四日二十二時三十分許及同年十一月三日二十一時三十分許於社區中
    庭舉行之管理委員會議討論，無異議通過處理事項內容，復於該大樓張貼公告。
    受判決人即被告即主席子○○，參加人員辛○○、戊○○、丙○○、庚○○、癸
    ○○、甲○○，記錄乙○○，均係本案共犯牽連犯及幫助犯關係，應負刑法第二
    百十五條偽造文書罪責。（２）、依歡喜成家住戶規約，所有權人會議第十八條
    （特別決議）第十九條（會議記錄）及第三十條（決議方式）第三十一條（特殊
    事項之議決比例規定）均有明文規定，被告等嗣後片面擅作決議，非法剝奪部分
    會員之權利，如聲請人即自訴人等乘用電梯之權利，均未依上開規定行事及徵得
    聲請人之同意，在在犯法濫權，無法無據，被告等之所為行徑可惡，形同盜匪，
    已嚴重不法侵害聲請人之生命、建康、財產、自由安全等之權益。被告事證明確
    ，惟原審竟視而不見，無視法律，遽指被告等未有任何偽造文書罪、強制或恐嚇
    等情事，且原判決認聲請人亦未舉證說明被告等就該決議及公告有何參與犯罪之
    行為，原判決竟認被告等無成立偽造文書等罪，認事用法未詳加究明，洵屬有誤
    。（３）、該管委會於八十八年二月二十四日給全體住戶一封公開信，該公開信
    由該管委會致全體住戶，並公告生效，形同住戶之決議，該管委會無權將聲請人
    及鄭金修之該筆和解金排除，被告等迄今未對聲請人所提出之缺失予以補償，被
    告等何以未依該和解書經住戶決議，即逕自片面挪用該筆和解金一百二十五萬元
    ，卻逕自排除聲請人，被告恣意妄為，聲請人及鄭金修據此抗辯自屬有理，原審
    認事用法洵有違誤。（４）、公寓大廈管理條例第十條第二十一條該管委會現有
    公共基金高達二百萬元，何來欠缺經費無法管理維護，足認被告危言聳聽，自欺
    欺人，無法無據，自訴人否認欠管理費，被告等片面之言，均未提出民事判決確
    定之證據。（５）、大樓共用部分、電梯及地下室之使用，依其設置之目的及使
    用方法，為讓住戶進出，即為另一出入門口，聲請人自有權進出，即通路權利，
    被告等基於私利方便，擅自非法決議禁止聲請人自由進出電梯、安全門及乘坐使
    用電梯及出入地下室等，嚴重妨害聲請人之自由及生命財產安全，被告等應負強
    制罪、毀損罪、偽造文書罪。原審竟遽引用公寓大廈管理條例第三十條第四款規
    定及該條例施行細則第十二條規定，遽指被告等之所為均屬管理委員會之職務範
    圍內之事項，應係業務上之正當行為，遽認被告等之所為不觸犯偽造文書罪、強
    制及恐嚇罪之犯行，認事用法未詳加究明，洵有違誤。（６）、被告子○○、癸
    ○○分別假其妻丁○○、蘇淑美擔任主委、副主委委員之行為已涉刑法第二百十
    五條偽造文書及背信罪嫌，惟原審竟視而不見，未詳加究明，認事用法洵有違誤
    。（７）、被告等復於該大樓大廳出入口大肆公告載明，強制、恐嚇加害聲請人
    生命身體健康財產安全之文詞，致聲請人心生畏懼。被告不依約給付聲請人前揭
    五百萬元和解金應有補償部分，聲請人得拒絕給付管理費，聲請人係大樓之住戶
    與管委會可視為契約關係，自可行使同時履行抗辯權。被告等不依規定訴請法院
    請求住戶給付管理費，取得執行名義，始能強制執行，被告等竟捨此合法途徑，
    卻一而再、再而三，逕自以非法加害誣衊聲請人，以圖恫嚇、要脅聲請人給付管
    理費，其等行為及決定自屬無權、無效及濫權犯法。其等猶變本加厲再非法剝奪
    聲請人使用電梯等公共設施之基本居住權利，其等強制禁用法所不容。（８）、
    有關被告等涉有誹謗罪嫌部分：聲請人並無積欠管理費，而管理委員會竟於九十
    一年四月十五日發函高雄地方法院刑庭法官，恣意散佈不實之事實，致嚴重毀損
    聲請人之名譽及表示追訴之意思，是被告等應負誣告罪、加重誹謗罪、偽造文書
    罪，原審未詳加究明洵有違誤。
２、聲請人因發現前開證據，足認被告等應受有罪判決之犯罪事，為此依法聲請再審
    云云。
三、本院查：本件聲請人係自訴人，依上揭刑訴訟第四百二十八條第一項之規定自訴
    人聲請再審者，以有第四百二十二條第一款規定之情形為限，而第四百二十二條
    「第一款」係規定：證物已證明其為偽造或變造者、證言、鑑定或通譯已證明為
    虛偽者、原判決所憑之通常法院或特別法院之裁判已經確定裁判變更者、參與原
    判決或前審判決前所行調查之法官或參與偵查或起訴之檢察官，因該案件犯職務
    上之罪已經證明者，或因該案件之違法失職已懲戒處分，足以影響原判決者，本
    件聲請人依其聲請意旨所述，與前揭規定無一相符，其聲請再審為無理由，應予
    駁回。
四、依刑事訴訟法第四百三十四條第一項，裁定如主文。
中    華    民    國     九十二     年      十二      月     十  九     日
                              臺灣高等法院高雄分院刑事第一庭
                                  審判長法官  王光照
                                        法官  郭玫利
                                        法官  曾玉英
右正本證明與原本無異。
誣告及偽造私文書部分如不服本裁定應於送達後五日內向本院提出抗告狀。
其餘不得抗告。
                                      書記官  黃麗蓉
中    華    民    國     九十二     年      十二      月     二十三     日
                                                                    Ａ


司法院資訊處製作；財團法人民間司法改革基金會備份。
